【裁判字號】    97,易,2707
【裁判日期】    970930
【裁判案由】    贓物
【裁判全文】
臺灣板橋地方法院刑事判決              97年度易字第2707號
公  訴  人  臺灣板橋地方法院檢察署檢察官
被      告  乙○○
上列被告因贓物案件，經檢察官聲請簡易判決處刑（97年度偵字
第10576 號），本院認不得以簡易判決處刑，改依通常程序審理
，判決如下：
    主  文
乙○○無罪。
    理  由
一、公訴意旨略以：被告乙○○明知手機序號000000000000000
    號、SONY ERICSSON 廠牌型號K800i 型之黑色手機1 支（該
    行動電話價值新臺幣【下同】15000 元，為甲○○所購買，
    並交由其子何柏進使用，於民國96年5 月18日下午2 時許，
    在臺北縣土城市清水國中1 年忠班教室內遭竊）係來路不明
    之贓物，竟基於收受贓物之犯意，於不詳時間、地點，由不
    詳之人處收受前揭黑色手機1 支，並於96年5 月20日，在臺
    北市○○路101 巷36號北定科技通訊有限公司（下稱北定公
    司），以6800元之價格售予不知情之邱奕銘（另為不起訴處
    分），再由邱奕銘於96年5 月27日晚間11時許，在北定公司
    ，將該手機以7200元之價格販售予王正偉（另行通緝），王
    正偉再於96年6 月3 日下午5 時30分許，在臺北市○○○路
    36之5 號新光影城售票口旁之全家數位通訊行，以7200元之
    價格販售予不知情之汪昇武，汪昇武於96年6 月29日上午6
    時39分許，上網至奇摩拍賣網站與不知情之林忻嫻聯絡交換
    手機，並於96年7 月5 日晚間7 時許，在臺北市北投區明德
    捷運站出口，與林忻嫻交換手機，將該手機交予林忻嫻，嗣
    經警循線查察，始悉上情，因認被告涉有刑法第349 條第1
    項收受贓物罪嫌。
二、按犯罪事實應依證據認定之，無證據不得認定犯罪事實；又
    不能證明被告犯罪者，應諭知無罪之判決；刑事訴訟法第
    154 條第2 項、第301 條第1 項分別定有明文。另按認定犯
    罪事實應憑積極證據，倘積極證據不足以為不利於被告事實
    之認定時，即應為有利被告之認定，更不必有何有利之證據
    ，最高法院30年上字第816 號著有判例，所謂「積極證據足
    以為不利被告事實之認定」，依據同院76年臺上字第4986號
    判例意旨，係指據為訴訟上證明之全盤證據資料，在客觀上
    已達於通常一般之人均不致於有所懷疑，而得確信被告確曾
    犯罪之程度；若未達到此一程度，而有合理懷疑之存在時，
    即無從為被告有罪之確信。
三、訊據被告乙○○堅詞否認有何收受贓物之犯行，辯稱：伊並
    沒有把上開黑色手機賣給臺北市○○區○○路101 巷36號的
    北定公司，伊身分證不知道在何時遺失，一直到96年9 月16
    日兒子出生後要到戶政事務所辦理出生登記，伊才發現身分
    證不見，伊就有去補辦，因為伊中間都沒有用到身分證，所
    以不知道身分證遺失等語。
四、經查：
  (一)手機序號000000000000000 號、SONY ERICSSON 廠牌型號
    K800i 型之黑色手機1 支，係甲○○所購買，並交由其子何
    柏進使用，於96年5 月18日下午2 時許，在臺北縣土城市清
    水國中1 年忠班教室內失竊一節，業經證人甲○○於警詢及
    偵查中證述明確，並有贓物認領保管單1 紙、上開黑色手機
    外盒上之序號單在卷可稽，是上開黑色手機確屬贓物一節，
    應可認定。
  (二)又證人王正偉係於96年5 月27日晚間11時許，在北定公司，
    以7200元之價格向證人邱奕銘購買上開黑色手機，再於96年
    6 月3 日下午5 時30分許，在臺北市○○○路36之5 號新光
    影城售票口旁之全家數位通訊行，以7200元之價格販售予證
    人汪昇武，證人汪昇武復於96年6 月29日上午6 時39分許，
    上網至奇摩拍賣網站與證人林忻嫻聯絡交換手機，並於96年
    7 月5 日晚間7 時許，在臺北市北投區明德捷運站出口，以
    上開黑色手機與證人林忻嫻所持之SONY ERICSSON 廠牌型號
    W900i 手機交換等情，亦經證人王正偉、楊莉芬、林忻嫻於
    警詢、證人汪昇武於警詢、偵查、證人邱奕銘於警詢、偵查
    及本院審理中證述明確，並有雅虎奇摩拍賣網頁列印畫面在
    卷可稽，亦堪認定。
  (三)又證人邱奕銘雖證稱其係於96年5 月20日，在北定公司，以
    6800元之價格向「乙○○」購得上開黑色手機，惟證人邱奕
    銘於本院審理中亦證稱：我有收購過序號000000000000000
    號手機，卷附中古手機回收單就是收購當時寫的，上面的型
    號是我們幫出賣人寫的，聯絡電話、地址、出生年月日、身
    分證字號應該是出賣人自己寫的，一般出賣人賣手機都是出
    示身分證或健保卡，就是上面有照片的證件，我們會核對證
    件上的照片跟本人是否一樣，就本件我已經沒有什麼印象，
    但是一般我們都一定會這樣做；我沒有印象當天去賣手機的
    人是否是偵查卷第15頁照片（即被告照片）中的人，現在讓
    我看到被告本人應該也是沒有辦法確認被告是否就是當天去
    賣手機的人，因為只有看過1 次，而且每天賣手機的人那麼
    多，我對當天去賣手機的人已經沒有印象了，只有印象是年
    輕人，不超過30歲；本件在核對身分證時應該是跟一般一樣
    ，如果證件上的照片跟本人很不像，我們就會請他換1 張證
    件，如果拿不出來或者拿出來的證件還是跟他本人不像，我
    們就不會收購等語（見本院97年度簡字第6562號卷97年8 月
    13日訊問筆錄第1 至3 頁），足見證人邱奕銘僅係依據當時
    前往北定公司出售手機者所提供之證件，認定出售上開黑色
    手機之人即係被告，惟經本院提示被告於96年10月拍攝之照
    片予證人邱奕銘辨識，證人邱奕銘並無法確認被告即係出售
    上開黑色手機之人；至證人邱奕銘當時雖有核對出賣手機之
    人所提出身分證上之照片與出賣人是否同一，惟若該人真有
    意冒用被告之名義出售手機，為免其冒名之情為證人邱奕銘
    發現，並無法排除該出賣人有將身分證上之照片加以換貼之
    可能，自難僅以證人邱奕銘當時未察覺出賣人所持之身分證
    有異，即認必係被告本人持身分證前往北定公司出售上開黑
    色手機；又觀諸出賣人於當日書寫之中古手機回收單，其中
    有關客戶姓名及客戶簽章欄項下所簽寫乙○○之「穎」字部
    分，均將穎字左半部下方之「禾」字旁誤寫為「矢」字旁，
    比對被告於97年3 月11日製作警詢筆錄時及97年5 月8 日製
    作偵訊筆錄時所簽寫之「乙○○」，二者之運筆、轉折，由
    肉眼觀之即有顯然之不同，且被告於警詢筆錄、偵訊筆錄上
    簽寫之「乙○○」，亦均無將穎字左半部下方之「禾」字旁
    誤寫為「矢」字旁之情形，顯非出於同一人之手，是難認上
    開中古手機回收單上之字跡乃被告所書寫；另經本院向遠傳
    電信股份有限公司查詢上開中古回收手機單所記載之聯絡電
    話即0000000000號門號之使用人資料，並傳訊使用人即證人
    李佳宣到庭，證人李佳宣於本院審理中亦證稱：我有用過遠
    傳的易付卡，但是沒有印象有用過0000000000號門號，我印
    象中都是0916開頭的門號比較多，我沒有申請過0000000000
    號門號，也沒有申請過給別人用，我不認識被告、邱奕銘、
    王正偉、汪昇武或林忻嫻等語（見本院97年度簡字第6562號
    卷97年9 月3 日訊問筆錄第1 、2 頁），並有遠傳電信股份
    有限公司97年8 月25日遠傳（企營）字第09710803787 號函
    1 紙在卷可稽，是記載於上開中古手機回收單上之聯絡電話
    ，亦難認與被告有何關係；另被告確有於96年9 月19日，以
    身分證遺失為由，向臺北縣中和市戶政事務所申請補領國民
    身分證一節，亦有臺北縣中和市戶政事務所97年8 月29日北
    縣中戶字第0970007512號函附之補領國民身分證申請書1 紙
    附卷可佐，足見被告辯稱其身分證遺失一節，並非無據。因
    之，證人邱奕銘既無法確認當日在北定公司出售上開黑色手
    機之人即係被告，且由該出賣人當日所書寫之中古手機回收
    單，其上有關「乙○○」部分之簽名，與被告在警詢筆錄、
    偵查筆錄中所簽寫之「乙○○」，二者之運筆、轉折，由肉
    眼觀之即有顯然之不同，顯非出於同一人之手，而上開中古
    手機回收單上所記載之聯絡電話，亦查無與被告有關，是難
    認當日前去北定公司出售上開黑色手機之人即係被告，被告
    辯稱可能係其身分證遺失遭冒用，並未出售上開黑色手機一
    節，應屬可信。
五、綜上所述，本件依檢察官所舉之證據，均不足證明被告即係
    於96年5 月20日前往北定公司出售上開黑色手機之人，被告
    所辯，洵非無據。此外，本院復查無其他積極證據足資證明
    被告確有公訴人所指本件收受贓物之犯行，揆諸首揭法條及
    判例意旨，不能證明被告犯罪，自應為無罪之諭知。
據上論斷，應依刑事訴訟法第452 條、第301 條第1 項，判決如
主文。
本件經檢察官李巧菱到庭執行職務。
中    華    民    國    97    年    9     月    30    日
                      刑事第十三庭    法  官  曾淑娟
如不服本判決，應於判決送達後10日內，向本院提出上訴狀。
上列正本證明與原本無異。
                                      書記官  謝雪紅
中    華    民    國    97    年    9     月    30    日


司法院資訊處製作；財團法人民間司法改革基金會備份。
